【裁判字號】    99,訴,560
【裁判日期】    990630
【裁判案由】    清償借款
【裁判全文】
臺灣臺北地方法院民事判決               99年度訴字第560號
原      告    第一商業銀行股份有限公司
法定代理人    庚○○
訴訟代理人    戊○○
              丁○○
被      告    平久貿易有限公司（已解散）
特別代理人    乙○○
被      告    丙○○
上列當事人間請求清償借款事件，本院於中華民國99年6月15日
言詞辯論終結，判決如下：
    主      文
被告應連帶給付原告新臺幣肆佰柒拾參萬壹仟伍佰柒拾元，及如
附表所示之利息及違約金。
訴訟費用由被告連帶負擔。
本判決於原告以新臺幣壹佰伍拾柒萬柒仟壹佰玖拾元或同面額之
九十一年度中央政府建設公債甲類第四期中央登錄債券為被告供
擔保後，得假執行。
    事實及理由
甲、程序方面：
一、按第168條至第172條及前條所定之承受訴訟人，於得為承受
    時，應即為承受之聲明，民事訴訟法第175條定有明文。查
    本件原告起訴時原告法定代理人為陳裕璋，嗣於民國99年5
    月19日以書狀陳報由變更後原告之法定代理人庚○○聲明承
    受訴訟，核與前揭規定尚無不合，自應准許。
二、按當事人得以合意定第一審管轄法院，但以關於由一定法律
    關係而生之訴訟為限，前項合意，應以文書為之，民事訴訟
    法第24條定有明文。本件被告丙○○住所雖非屬本院管轄，
    惟依兩造所簽訂之約定書第13條約定，合意以本院為第一審
    管轄法院，是本院就本件訴訟應有管轄權。
三、按公司之清算人，在執行職務範圍內，亦為公司負責人。公
    司法第8條第2項定有明文。又按解散之公司除因合併、分割
    或破產而解散外，應行清算。公司之清算，以全體股東為清
    算人。但本法或章程另有規定或經股東決議，另選清算人者
    ，不在此限。公司法第24條、第79條分別定有規定。前揭規
    定依同法第113條規定於有限公司之清算準用之。經查，本
    件被告平久貿易有限公司（以下簡稱「平久公司」）業經臺
    北市政府於民國93年11月24日以府建商字第0932435900號函
    予以解散，依法應行清算，且無公司法或章程另有規定或經
    股東決議另選清算人之情形，依上開說明，自應由其全體股
    東即甲○○為清算人，並於本件訴訟為被告平久公司之法定
    代理人。
四、另原告起訴時原以被告平久公司、法定代理人甲○○，及丙○○為共同被告，惟因被告平久公司之法定代理人甲○○於
    訴訟繫屬前已死亡，原告已具狀撤回對被告兼法定代理人甲○○之訴，核與民事訴訟法第255條第1項第2款、第7款及第
    262條規定相符，應予准許。
五、又被告平久公司已無其餘董事，而該公司亦未辦理董事改選
    事宜，業據原告聲請本院為被告平久公司選任特別代理人，
    經本院於99年1月11日以98年度審訴字第4807號裁定，選任
    乙○○為該公司之特別代理人，爰以乙○○為被告平久公司
    之特別代理人。
六、又本件被告之特別代理人乙○○、被告丙○○經合法通知，
    均未於最後言詞辯論期日到場，核無民事訴訟法第386條各
    款所列情形，爰依原告之聲請，由其一造辯論而為判決，合
    先敘明。
乙、實體方面：
一、原告主張略以：
  (一)被告丙○○及訴外人甲○○於民國92年9月29日簽立保證書
    ，向原告保證被告平久公司對原告所負之一切債務，以本金
    新臺幣（下同）1,220萬為限額，願負連帶清償責任。嗣被
    告平久公司自92年9月至12月間，陸續簽訂借據向原告借款
    16筆，合計5,089,077元，借款金額及利率各詳如附表所示
    ，其中編號1、2號之約定利息按原告基準利率加年利率2.6%
    ，按月機動計付（目前為週年利率5.93 %），每期1個月，
    共分60期，自92年9月30日起按期平均攤還本息；其餘借款
    （編號3至16號）之約定利息按原告基準利率加年利率2.35%
    ，按月機動計付（目前週年利率5.68%），按月計付，本金
    到期一次清償；並均約定逾期清償在6個月以內者，按約定
    利率10%，超過6個月以上者，按約定利率20%計算違約金，
    逾期未履行，即喪失期限利益，視為全部到期。詎被告平久
    公司自93年3月30日起即未依約繳付本息，依上開約定，全
    部借款應視為到期，嗣經原告以存款抵銷後，尚欠本金4,73
    1,570元未清償，迭經催討無效。被告丙○○為連帶保證人
    ，亦應負連帶清償債任。爰依消費借貸及連帶保證之法律關
    係，提起本件訴訟等情。
  (二)並聲明：
  1.被告應連帶給付原告4,731,570元及如附表所示之利息及違
    約金。
  2.原告願供現金或91年度中央政府建設公債甲類第四期中央登
    錄債券為擔保後，請准宣告假執行。
二、被告平久公司抗辯則以：
    被告平久公司特別代理人乙○○未於最後言詞辯論期日到場
    ，惟據其前到庭所為聲明陳述略以：伊不知道伊先生甲○○
    是否為平久公司之負責人，亦不知道平久公司有無向原告借
    款。甲○○生前中風十多年，並未工作，系爭借款文件上甲○○之簽名筆跡與甲○○本人之筆跡不符，應非甲○○親簽
    等語，資為抗辯。並聲明：原告之訴及假執行之聲請均駁回
    。
三、被告丙○○則未於言詞辯論期日到場，亦未提出書狀作何聲
    明或陳述。
四、經查，原告主張之事實，業據其提出約定書、保證書、借據
    16 件、增補條款約定書2件、基準利率查詢表、存款抵銷前
    後之放款戶授信明細查詢單2件、放款攤還及收息記錄查詢
    單16件等件為證。被告平久公司特別代理人乙○○雖於本院
    言詞辯論程序中辯稱被告平久公司之借款文書應非甲○○親
    簽云云。惟證人即承辦本件業務之放款經辦己○○（原名「
    鄭雅文」）於本院言詞辯論程序中證稱：伊於92年9月至12
    月間係擔任原告忠孝路分行放款授信經辦的職員，負責放款
    業務；被告平久公司及甲○○確有向原告借款，約定書及保
    證書是由負責人甲○○及保證人丙○○親自到場簽名蓋章，
    伊負責核對印鑑、蓋對保章，借據則是在借款人要動用時才
    簽的，借款金額如放款查詢單之記載等語（見本院99年5月
    11日言詞辯論筆錄），被告平久公司或丙○○復未提出證人
    己○○之證詞有何不可採信之證據，則證人己○○證稱本件
    約定書及保證書確係由負責人甲○○及保證人丙○○親自到
    場簽名蓋章等節，應可採信，被告特別代理人乙○○所辯要
    非可採。
五、從而，原告依消費借貸及連帶保證之法律關係請求被告連帶
    給付4,731,570元，及如附表所示之利息及違約金，為有理
    由，應予准許。
六、原告陳明願供擔保，請准宣告假執行，經核並無不合，爰酌
    定相當擔保金額宣告之。
七、本件事證已臻明確，兩造其餘之攻擊防禦方法及舉證，經本
    院審酌後，認均不足以影響本判決之結果，毋庸一一論列，
    併此敘明。
八、據上論結，原告之訴有理由，爰依民事訴訟法第385條第1項
    、第85條第2項、第390條第2項，判決如主文。
中    華    民    國    99    年    6     月    30     日
                  民事第二庭    法  官    郭顏毓
附表：
┌──┬─────┬─────┬────────┬────────┐
│編號│ 借款金額 │          │利            息│                │
│    │（新臺幣）│ 積欠本金 ├───┬────┤違約金計算期間及│
│    ├─────┤（新臺幣）│ 年息 │計算期間│利率            │
│    │借款起迄日│          │      │（民國）│     （民國）   │
├──┼─────┼─────┼───┼────┼────────┤
│    │1,100,000 │          │      │        │自93年6月13日起 │
│    │元        │          │      │自93年5 │至清償日止，逾期│
│    ├─────┤          │      │月12日起│在6個月以內者， │
│ 1  │自92年9月 │921,247元 │5.93% │至清償日│按約定利率10% ，│
│    │30 日起至 │          │      │止      │超過6個月以上者 │
│    │97年9月30 │          │      │        │，按約定利率20% │
│    │日止      │          │      │        │                │
├──┼─────┼─────┼───┼────┼────────┤
│    │1,100,000 │          │      │        │自93年6月13日起 │
│    │元        │          │      │自93年5 │至清償日止，逾期│
│    ├─────┤921,246元 │5.93% │月12日起│在6個月以內者， │
│ 2  │自92年9月 │          │      │至清償日│按約定利率10%， │
│    │30 日起至 │          │      │止      │超過6個月以上者 │
│    │97年9月30 │          │      │        │，按約定利率20% │
│    │日止      │          │      │        │                │
├──┼─────┼─────┼───┼────┼────────┤
│    │295,919元 │          │      │        │自93年6月13日起 │
│    ├─────┤          │      │自93年5 │至清償日止，逾期│
│ 3  │自92年12月│295,919元 │5.68% │月12日起│在6個月以內者， │
│    │16日起至93│          │      │至清償日│按約定利率10%， │
│    │年4月14 日│          │      │止      │超過6個月以上者 │
│    │止        │          │      │        │，按約定利率20% │
├──┼─────┼─────┼───┼────┼────────┤
│    │193,857元 │          │      │        │自93年6月13日起 │
│    ├─────┤          │      │自93年5 │至清償日止，逾期│
│ 4  │自92年12月│193,857元 │5.68% │月12日起│在6個月以內者， │
│    │17日起至93│          │      │至清償日│按約定利率10%， │
│    │年4月15 日│          │      │止      │超過6個月以上者 │
│    │止        │          │      │        │，按約定利率20% │
├──┼─────┼─────┼───┼────┼────────┤
│    │210,000元 │          │      │自93年5 │自93年6月13日起 │
│    ├─────┤          │      │月12日起│至清償日止，逾期│
│ 5  │自92年12月│210,000元 │5.68% │至清償日│在6個月以內者， │
│    │23日起至93│          │      │止      │按約定利率10%， │
│    │年4月21 日│          │      │        │超過6個月以上者 │
│    │止        │          │      │        │，按約定利率20% │
├──┼─────┼─────┼───┼────┼────────┤
│    │193,725元 │          │      │        │自93年6月13日起 │
│    ├─────┤          │      │自93年5 │至清償日止，逾期│
│ 6  │自93年1月 │193,725元 │5.68% │月12日起│在6個月以內者， │
│    │9日起至93 │          │      │至清償日│按約定利率10%， │
│    │年5月7 日 │          │      │止      │超過6個月以上者 │
│    │止        │          │      │        │，按約定利率20% │
├──┼─────┼─────┼───┼────┼────────┤
│    │162,487元 │          │      │自93年5 │自93年6月13日起 │
│    ├─────┤          │      │月12日起│至清償日止，逾期│
│ 7  │自93年1月 │162,487元 │5.68% │至清償日│在6個月以內者， │
│    │9日起至93 │          │      │止      │按約定利率10%， │
│    │年5月7 日 │          │      │        │超過6個月以上者 │
│    │止        │          │      │        │，按約定利率20% │
├──┼─────┼─────┼───┼────┼────────┤
│    │179,340元 │          │      │自93年5 │自93年6月13日起 │
│    ├─────┤          │      │月12日起│至清償日止，逾期│
│ 8  │自93年1 月│179,340元 │5.68% │至清償日│在6個月以內者， │
│    │13日起至93│          │      │止      │按約定利率10%， │
│    │年5月7日止│          │      │        │超過6個月以上者 │
│    │          │          │      │        │，按約定利率20% │
├──┼─────┼─────┼───┼────┼────────┤
│    │209,211元 │          │      │        │自93年6月13日起 │
│    ├─────┤          │      │自93年5 │至清償日止，逾期│
│ 9  │自93年1 月│209,211元 │5.68% │月12日起│在6個月以內者， │
│    │13日起至93│          │      │至清償日│按約定利率10%， │
│    │年5月7日止│          │      │止      │超過6個月以上者 │
│    │          │          │      │        │，按約定利率20% │
├──┼─────┼─────┼───┼────┼────────┤
│    │295,918元 │          │      │        │自93年6月13日起 │
│    ├─────┤          │      │自93年5 │至清償日止，逾期│
│ 10 │自92年12月│295,918元 │5.68% │月12日起│在6個月以內者， │
│    │16日起至93│          │      │至清償日│按約定利率10%， │
│    │年4月14 日│          │      │止      │超過6個月以上者 │
│    │止        │          │      │        │，按約定利率20% │
├──┼─────┼─────┼───┼────┼────────┤
│    │193,856元 │          │      │        │自93年6月13日起 │
│    ├─────┤          │      │自93年5 │至清償日止，逾期│
│ 11 │自92年12月│193,856元 │5.68% │月12日起│在6個月以內者， │
│    │17日起至93│          │      │至清償日│按約定利率10%， │
│    │年4月15 日│          │      │止      │超過6個月以上者 │
│    │止        │          │      │        │，按約定利率20% │
├──┼─────┼─────┼───┼────┼────────┤
│    │210,000元 │          │      │        │自93年6月13日起 │
│    ├─────┤          │      │自93年5 │至清償日止，逾期│
│ 12 │自92年12月│210,000元 │5.68% │月12日起│在6個月以內者， │
│    │23日起至93│          │      │至清償日│按約定利率10%， │
│    │年4月21 日│          │      │止      │超過6個月以上者 │
│    │止        │          │      │        │，按約定利率20% │
├──┼─────┼─────┼───┼────┼────────┤
│    │193,725元 │          │      │        │自93年6月13日起 │
│    ├─────┤          │      │自93年5 │至清償日止，逾期│
│ 13 │自93年1月 │193,725元 │5.68% │月12日起│在6個月以內者， │
│    │9日起至93 │          │      │至清償日│按約定利率10%， │
│    │年5月7 日 │          │      │止      │超過6個月以上者 │
│    │止        │          │      │        │，按約定利率20% │
├──┼─────┼─────┼───┼────┼────────┤
│    │162,488元 │          │      │        │自93年6月13日起 │
│    ├─────┤          │      │自93年5 │至清償日止，逾期│
│ 14 │自93年1月 │162,488元 │5.68% │月12日起│在6個月以內者， │
│    │9日起至93 │          │      │至清償日│按約定利率10%， │
│    │年5月7 日 │          │      │止      │超過6個月以上者 │
│    │止        │          │      │        │，按約定利率20% │
├──┼─────┼─────┼───┼────┼────────┤
│    │179,340元 │          │      │        │自93年6月13日起 │
│    ├─────┤          │      │自93年5 │至清償日止，逾期│
│ 15 │自93年1 月│179,340元 │5.68% │月12日起│在6個月以內者， │
│    │13日起93年│          │      │至清償日│按約定利率10%， │
│    │5月7日至止│          │      │止      │超過6個月以上者 │
│    │          │          │      │        │，按約定利率20% │
├──┼─────┼─────┼───┼────┼────────┤
│    │209,211元 │          │      │        │自93年6月13日起 │
│    ├─────┤          │      │自93年5 │至清償日止，逾期│
│ 16 │自93年1 月│209,211元 │5.68% │月12日起│在6個月以內者， │
│    │13日起93年│          │      │至清償日│按約定利率10%， │
│    │5月7日至止│          │      │止      │超過6個月以上者 │
│    │          │          │      │        │，按約定利率20% │
├──┼─────┼─────┼───┴────┴────────┤
│合計│5,089,077 │4,731,570 │                                  │
│    │元        │元        │                                  │
└──┴─────┴─────┴─────────────────┘
以上正本係照原本作成
如對本判決上訴，須於判決送達後20日內向本院提出上訴狀
中    華    民    國    99    年    7     月    1     日
                                書記官  林政彬

司法院資訊處製作；財團法人民間司法改革基金會備份。
